【裁判字號】    95,易,1386
【裁判日期】    950829
【裁判案由】    藏匿人犯
【裁判全文】
臺灣板橋地方法院刑事判決              95年度易字第1386號
公  訴  人  臺灣板橋地方法院檢察署檢察官
被      告  乙○○
                    （現於臺灣臺北監獄執行中）
上列被告因藏匿人犯案件，經檢察官提起公訴（95年度偵字第12
056號），本院依簡式審判程序判決如下：
    主  文
乙○○意圖使犯人隱避而頂替，累犯，處有期徒刑月，如易科
罰金，以佰元折算壹日。
    事  實
一、乙○○前於民國87年間因竊盜案件，經台灣台北地方法院以
    87年度易字第2401號判處有期徒刑2 年確定，又因偽造文書
    案件，經台灣台北地方法院以87年度易字第3686號判處有期
    徒刑5 月確定，二案經台灣台北地方法院以88年度聲字第12
    6 號裁定定應執行刑為2 年4 月，甫於90年1 月17日縮短刑
    期假釋出監，縮刑期滿日為90年7 月10日（累犯）。詎不知
    悔改，因甲○○之母中風無法行動，均由甲○○照料，在同
    情甲○○之處境下，明知於90年11月12日晚上10時30分許至
    翌日（13日）凌晨2 時許，在台北縣土城市○○路587 巷48
    號7 樓玄關鞋櫃及臥室內，分別為警查獲具有殺傷力之改造
    轉輪手槍1 支（槍枝管制編號0000000000號）、具殺傷力之
    由玩具金屬彈殼加裝直徑約5.6mm 鋼珠而成之改造子彈4 顆
    及具殺傷力之改造貝瑞塔手槍1 支（槍枝管制編號00000000
    00號）、改造92手槍1 支（槍枝管制編號0000000000號）、
    不具殺傷力之由玩具金屬彈殼封蠟而成之改造子彈3 顆、不
    具殺傷力之由玩具金屬彈殼加裝直徑約8mm 金屬彈頭而成之
    改造子彈2 顆，均屬甲○○所有，竟意圖使甲○○隱避，應
    允甲○○之請託，接續於90年11月13日上午4 時50分許、90
    年11月16日下午5 時30分許，在台北縣警察局土城分局為警
    制作警詢筆錄時、90年11月13日晚上10時20分許、90年11月
    16 日 晚上8 時39分許、90年11月26日下午2 時30分許（起
    訴書誤繕為同年28日）、90年11月30日上午11時30分許，在
    台北縣土城市○○路為台灣板橋地方法院檢察署檢察官訊問
    制作訊問筆錄時，謊稱上開槍彈為伊所有，係向綽號「阿偉
    」之人，在台北縣土城市○○路與明德路口所購得或借得，
    而頂替甲○○所涉違反槍砲彈藥刀械管制條例之犯行。嗣乙
    ○○因其母勸說而於91年7 月10日撰寫自白狀而自首上開頂
    替犯行並接受裁判，然不為所採，遭以違反槍砲彈藥刀械管
    制條例犯行而經台灣板橋地方法院檢察署檢察官以90年度偵
    字第15799 號提起公訴，並經本院以91年度訴字第2335號刑
    事判決有罪，然乙○○不服提起上訴，甫經台灣高等法院以
    94年度上訴字第2952號刑事判決認乙○○有上開頂替犯行而
    判決無罪確定，始獲知上情。
    理  由
一、本件被告乙○○所犯係死刑、無期徒刑、最輕本刑為3 年以
    上有期徒刑以外之罪，其於準備程序中就被訴事實為有罪之
    陳述，經法官告知簡式審判程序之旨，並聽取公訴人、被告
    之意見後，本院依刑事訴訟法第273 條之1 第1 項之規定，
    合議裁定由受命法官獨任進行簡式審判程序，合先敘明。
二、上開事實業據被告於偵查及本院審理中坦承不諱，核與證人
    即被告之母歐繡敏、證人即警員楊乾城、孫錫銘於本院91年
    度訴字第2335號案件中所為證述（見上開本院卷四第109 頁
    、本院卷二第89、第119 頁）、證人黃世霖、林偉明於台灣
    高等法院94年度上訴字第2953號案件中所為證述（見上開卷
    第111 、第106 頁）大致相符，並有被告於如上開事實欄所
    載時間地點所制作之警詢筆錄、訊問筆錄附卷可稽（見台灣
    板橋地方法院90年度偵字第19257 號卷第19、56、77反面、
    81、84、89頁），復有台灣台北看守所92年12月17日北所戒
    字第0920010290號函附乙○○自90年11月13日起至91年1 月
    15日止，羈押期間接見明細表暨保管金分戶卡等資料影本（
    見本院91年度訴字第2335號卷三第137 至142 頁）、自白狀
    （見台灣板橋地方法院檢察署90年度偵字第19257 號卷第
    100 頁）、台灣高等法院94年度上訴字第2952號刑事判決存
    卷可參，且扣案如事實欄所載槍彈部分具有殺傷力，亦有內
    政部警政署刑事警察局90年11月13日刑鑑字第214512號鑑驗
    通知書附卷可考（見台灣板橋地方法院檢察署90年度偵字第
    19257 號卷第79頁），足認被告上開自白與事實相符。據此
    ，本案事證明確，被告犯行堪以認定。
三、論罪科刑部分：
（一）查被告行為後，刑法第33條第5 款有關罰金刑之規定、第
      47條有關累犯、第62條有關自首、第41條第1 項有關易科
      罰金折算標準規定，於94年2 月2 日修正公布，並自95年
      7 月1 日施行，且刑法施行法於95年6 月14日增訂該法第
      1 條之1 規定，並同自95年7 月1 日施行，其將刑法分則
      所定罰金之貨幣單位均改為新臺幣，並分別提高為3 倍或
      30倍。另按同於95年7 月1 日修正施行之刑法第2 條規定
      ，乃係關於新舊法比較適用之準據法，其本身無關行為可
      罰性要件之變更，故於95年7 月1 日上開法律修正施行後
      ，如有涉及比較新舊法之問題，即應逕依修正後刑法第2
      條第1 項規定，為「從舊從輕」之比較。再法律變更之比
      較適用，比較時應就罪刑有關之共犯、未遂犯、想像競合
      犯、牽連犯、連續犯、結合犯、以及累犯加重、自首減輕
      暨其他法定加減（如身分加減）與加減例等一切情形，綜
      其全部罪刑之結果而為比較；且就比較之結果，須為整體
      之適用，不能割裂分別適用各該有利於行為人之法律，此
      即法律變更之比較適用所應遵守之「罪刑綜合比較原則」
      及「擇用整體性原則」（參見最高法院24年上字第4634號
      判例、27年上字第2615號判例、及最高法院95年度第8 次
      刑事庭會議決議意旨）
(二)、刑法分則編各罪所定罰金之貨幣單位原為銀元，且依修正
      前刑法第33條第5 款規定，罰金刑為1 銀元以上，而依罰
      金罰鍰提高標準條例規定，就72年6 月26日前修正之刑法
      部分條文罰金數額提高2 至10倍，其後修正者則不提高倍
      數，並依現行法規所定貨幣單位折算新臺幣條例規定，以
      銀元1 元折算新台幣3 元；修正後刑法第33條第5 款將罰
      金刑提高為新臺幣1 千元以上，並以百元計算之，且因刑
      法第33條第5 款所定罰金貨幣單位既已改為新臺幣，刑法
      分則編各罪所定罰金之貨幣單位亦應配合修正為新臺幣，
      考量刑法修正施行後，不再適用「現行法規所定貨幣單位
      折算新臺幣條例」，為使刑法分則編各罪所定罰金之最高
      數額與刑法修正前趨於一致，爰增訂刑法施行法第1 條之
      1 規定，將刑法分則編各罪所定罰金之貨幣單位均改為新
      臺幣，並將72年6 月26日以前修正之刑法部分條文罰金數
      額提高為30倍，其後修正者則提高為3 倍。是以刑法分則
      編各罪所定罰金刑之最高數額，於上開規定修正後並無不
      同，惟罰金刑之最低數額，則比修正前提高，從而自以修
      正前之規定較為有利。
(三)、刑法第47條亦於95年7 月1 日修正施行，本案被告有上開
      之前科及刑之執行情形，其於有期徒刑執行完畢，5 年以
      內故意再犯本案有期徒刑以上之罪，不論依新、舊法規定
      ，均應論以累犯，比較新、舊法結果，新法亦未較有利於
      被告，故本案關於被告是否構成累犯，自應適用修正前刑
      法第47條之規定。
(四)、修正前刑法第62條規定「對於未發覺之罪自首而受裁判者
      ，減輕其刑。但有特別規定者，依其規定。」，修正後刑
      法第62條則規定「對於未發覺之罪自首而受裁判者，得減
      輕其刑。但有特別規定者，依其規定。」，是有關自首減
      刑之規定已由「必減」修正為「得減」，經比較新舊法結
      果，以修正前刑法較為有利於被告。
(五)、刑法第41條第1 項前段關於易科罰金之規定：依修正前刑
      法第41條第1 項及廢止前罰金罰鍰提高標準條例第2 條之
      規定，應以銀元300 元即新臺幣900 元折算1 日，惟若依
      修正後刑法第41條第1 項前段（原罰金罰鍰提高標準條例
      第2 條已同時刪除）之規定，應以新臺幣1,000 元、2,00
      0 元或3,000 元折算1 日，二者相較之下，應以修正前之
      規定較有利於被告。
(六)、綜上而論，上開刑法施行法第1 條之1 之增訂及刑法第33
      條第5 款之修正，乃係刑法分則編各罪所定罰金刑之刑罰
      法律效果之變更，上開刑法第47條累犯、第62條自首規定
      之變更，乃牽涉科刑規範事項之變更，上開刑法第41條第
      1 項易科罰金折算標準規定之變更，則相當於科刑規範事
      項之變更，自應依刑法第2 條第1 項規定，綜合罪刑全部
      結果，整體為新舊法之「從舊從輕」比較。因本案被告所
      為，涉犯意圖使犯人隱避而頂替行為，且依本院以下所諭
      知之被告罪名及其宣告刑，適用修正前有關罰金刑及易科
      罰金折算標準之規定，對被告較有利，且修正前自首規定
      為「必減」，故經綜合比較新舊法結果，應以修正前刑法
      對被告有利，自應整體依刑法第2 條第1 項前段規定，適
      用行為時之修正前刑法之相關規定及罰金罰鍰提高標準條
      例第1 條前段、廢止前第2 條規定，予以論處。
四、應適用之法律、科刑審酌事由：
(一)、按刑法第164 條第2 項之意圖使人犯隱避而頂替罪，其構
      成要件既為隱避真正犯人之犯行而加以頂替，本質上即含
      有藏匿人犯之罪質，自無庸再論以刑法第164 條第1 項之
      藏匿人犯罪。核被告所為，係犯刑法第164 條第2 項意圖
      使犯人隱避而頂替罪。雖檢察官漏未就於90年11月16日下
      午5 時30分許，在台北縣警察局土城分局為警制作警詢筆
      錄時，供述上開查獲槍彈係其所有及於90年11月16日晚上
      8 時39分許，在台北縣土城市○○路為台灣板橋地方法院
      檢察署檢察官訊問制作訊問筆錄時，供述其於警借訊所供
      屬實之犯行起訴，因上開警詢筆錄、訊問筆錄，內容所涉
      雖僅係被告己身之流氓案件之供述，然被告所以如此供述
      ，亦應係為迴護甲○○方接續於警借提詢問、偵查中接續
      而為虛偽供述，自屬本於同一意圖使甲○○隱避而頂替之
      行為，應為包括一罪，本院自得併予審理。被告有如事實
      欄所載論罪科刑紀錄，此有台灣高等法院被告全國前案紀
      錄表存卷可稽，其於5 年內再犯有期徒刑以上之本罪，為
      累犯，依法加重其刑。又被告主動撰寫自白狀，係向有偵
      查犯罪職務之檢察官陳明上開頂替犯行並接受裁判（有上
      開被告撰寫自白狀可參），應認被告合於自首之要件，依
      修正前刑法第62條前段之規定減輕其刑，並先加後減輕之
      。
(二)、爰審酌被告圖使甲○○隱避而虛偽陳述，嚴重干擾司法查
      緝真正人犯之正確性，事後被告於偵查中即自首犯罪，尚
      知悔悟，及其犯罪素行、手段等一切情狀，量處如主文所
      示之刑，並諭知易科罰金之折算標準，以示懲儆。
五、依刑事訴訟法第299 條第1 項前段、第273 條之1 第1 項，
    刑法第2 條第1 項前段、第164 條第2 項、修正前刑法第47
    條、第62條前段、第41條第1 項前段，罰金罰鍰提高標準條
    例第1 條前段、廢止前罰金罰鍰提高標準條例第2 條，逕以
    簡易判決處刑如主文。
本案經檢察官郭學廉到庭執行職務
中    華    民    國    95    年    8     月    29    日
                        刑事第二庭  法  官  李麗玲
以上正本證明與原本無異。
如不服本判決應於送達後十日內向本院提出上訴狀。
                                    書記官  周百川
中    華    民    國    95    年    8     月    29    日
附錄本案論罪科刑法條全文
刑法第164 條
藏匿犯人或依法逮捕拘禁之脫逃人或使之隱避者，處二年以下有
期徒刑、拘役或五百元以下罰金。
意圖犯前項之罪而頂替者，亦同。


司法院資訊處製作；財團法人民間司法改革基金會備份。
